臺灣高等法院臺中分院刑事判決　　　　　　　　　九十三年度交上易字第五五三號
　　上　訴　人
　　即　被　告　丙○○
　　　　　　　　丁○○
　　右一被　告
　　選任辯護人　林洸鍇律師
右上訴人等因過失傷害案件，不服臺灣臺中地方法院九十三年度交易字第九九號中華
民國九十三年四月八日第一審判決（起訴案號：臺灣臺中地方法院檢察署九十二年度
偵字第九○四三號），提起上訴，本院判決如左：
      主  文
原判決撤銷。
丙○○從事業務之人，因業務上之過失傷害人，處有期徒刑肆月，如易科罰金，以參
佰元折算壹日。
丁○○從事業務之人，因業務上之過失傷害人，處有期徒刑月，如易科罰金，以參
佰元折算壹日，緩刑年。
      事  實
一、丙○○為計程車司機兼以駕駛小貨車沿街販賣土窯雞、罐頭等商品維生，丁○○
    則受僱於「全方位汽車股份有限公司」擔任拖吊車之司機，二人均係從事駕駛業
    務之人。丙○○於民國（下同）九十一年十二月三日上午十一時五十五分許，又
    駕駛車牌號碼五Ｒ─一二四七號之自小貨車欲販賣土窯雞、罐頭等商品，並由北
    往南方向行駛至台中市○○區○○路二段六十三號前面欲停車時，本應注意其在
    臨時停車時，應依車輛順行方向緊靠道路右側停車，停車向外開啟車門前，應注
    意行人、車輛，並讓其先行，而依當時路況、天候及視野，並無不能注意之情形
    ，竟因該處路邊有花盆及電線桿，無法緊靠道路右側停車，即疏未注意遵守上開
    規定，且於停車之後冒然向右開啟車門，適有戊○○騎乘車牌號碼為ＳＺＵ─一
    七六號之輕型機車，搭載其女兒己○○（八十八年十二月二日生），沿長安路由
    北往南同向駛至上開地點，正遇丙○○開啟車門，戊○○煞避不及，所騎乘之機
    車乃與丙○○所駕駛上開自小貨車之車門發生碰撞，戊○○所騎乘之機車因而傾
    斜左腳著地在其車道上；此時，丁○○適駕駛車牌號碼為三Ｇ─四八八號之拖吊
    車，沿同一道路自對向行駛至上開地點，丁○○本應注意汽車行駛時，駕駛人應
    注意車前狀況，並隨時採取必要之安全措施，行車應遵行車道內行駛，會車相互
    之間隔不得少於半公尺，而依當時路況、天候及視野，並無不能注意之情形，詎
    丁○○疏未注意及此，為閃避車號不詳之路邊違規停放車輛，竟駛越道路分向線
    ，致其所駕駛拖吊車之後拖桿再撞擊戊○○所騎乘之機車，使戊○○所騎乘之機
    車倒地，車上之戊○○因而受有左側腰部挫傷合併左腎挫裂傷之傷害，己○○亦
    受有頭皮裂傷之傷害。
二、丙○○與丁○○於肇事後，在未被有偵查犯罪權限之機關或公務員發覺其等二人
    之犯罪前，丙○○即請丁○○以行動電話向一一九勤務中心報案，並留在現場等
    候，且在前來處理本件交通意外事故之警員甲○○到場之後，在警員甲○○尚未
    發覺其等二人之犯罪前，即均向警員甲○○申告其等二人之犯罪事實，進而接受
    裁判。
三、案經被害人兼己○○之法定代理人戊○○訴由臺灣臺中地方法院檢察署檢察官偵
    查起訴。
      理  由
一、訊據本案上訴人即被告（以下簡稱為被告）丙○○、丁○○二人，雖坦承伊等確
    係上開以駕駛汽車為業務之人，亦是認告訴人戊○○及其女兒己○○有於前開時
    、地因交通事故而受有上開傷害之事實。另被告丙○○亦坦承伊確有於前開時間
    ，駕駛車牌號碼為五Ｒ─一二四七號之自小貨車停於上開地點，並在開啟車門時
    ，與告訴人戊○○所騎乘之上開機車發生擦碰；被告丁○○亦不否認伊所駕駛之
    拖吊車之後拖桿有撞擊告訴人戊○○所騎乘之機車，使告訴人戊○○所騎乘之機
    車倒地之事實。惟被告二人均矢口否認伊等有何犯罪情事，被告丙○○辯稱：當
    時路旁有電線桿及花盆，伊已經不能再緊靠路邊停車，但在開門之時，伊有注意
    後方有無來車，伊見後方有多部機車欲通過，還慢慢開啟車門，時間約有三分鐘
    之久，後見告訴人戊○○似無意馬上離開，才將車門打開，不意告訴人戊○○所
    騎乘之機車竟快速撞擊伊所駕駛貨車之車門，依據告訴人戊○○嗣後所稱「我媽
    媽剛車禍出院，我也想進去住院」、「我在看他車上的罐頭，她開門很慢」等語
    ，顯見其所騎乘之機車會撞擊伊所駕駛貨車之車門，純係出於告訴人戊○○之過
    失，伊已盡到注意義務，應不為罪等情。被告丁○○則以：伊所駕駛拖吊車於肇
    事地點並未跨越道路中心線行駛，也不知道為何會碰撞到告訴人戊○○所騎乘之
    機車，伊在車道內遵行方向行駛，無法預料告訴人戊○○所騎乘之機車會與共同
    被告丙○○所駕駛之上開自小貨車車門發生碰撞致機車傾斜，雖因此肇事，僅屬
    適逢其會，伊就此車禍之結果，縱然保持必要之注意，結果仍舊會發生，此結果
    實屬客觀不可避免，應無結果不法，應不構成過失犯等情詞置辯。
二、然查：
（一）右揭犯罪事實，業據告訴人戊○○自警訊及偵、審中指述綦詳，並有台中市○○○道路交通事故調查報告表、肇事現場圖一件、診斷證明書二紙、照片影本
      十三張、正本三張附卷可稽。且依肇事現場圖及車損照片顯示，本件肇事路段
      各行向車道路寬均為五、四公尺，被告丙○○所駕駛之小貨車停止在車道中，
      其車頭及車尾左距中心線分別為一、七公尺，被告丁○○所駕駛之大貨車跨越
      道路中心線停止於小貨車之左後方，告訴人戊○○所駕駛之機車遺有刮地痕○
      、八公尺在小貨車之左側方，且在其行車車道上，車損照片部分小貨車左前車
      門些微擦損，大貨車之車後左保險桿亦有些微擦損，依據上開各情，與被告二
      人所坦承上情，在在足以證明本件車禍之發生，係告訴人戊○○駕駛機車沿長
      安路由北往南（即成都路往河南路）方向直行，途經肇事處適被告丙○○駕駛
      上開自小貨車於肇事處未緊靠道路右側臨時停車開啟車門，並讓直行車先行，
      機車碰撞小貨車致機車傾斜，同時適由被告丁○○駕駛大貨車沿長安路對向（
      即往成都路方向）直行，跨越道路中心線撞擊告訴人戊○○之機車，因而肇事
      。告訴人戊○○之此部分指訴，應屬可信。
（二）本案被告丙○○雖以前開情詞，否認伊對本件車禍之發生具有過失。惟被告丙○○上開停車地點路旁既擺有花盆並設置電線桿，而無法緊靠道路右側停車，
      此時被告丙○○為避免交通意外事故之發生，本不應該在上開地點臨時停車，
      何能反而以此據為免責之藉口？另依據車禍發生之後，警員甲○○所製作之「
      被告丙○○談話紀錄表」之記載，被告丙○○係供述：「．．．．．．我停於
      長安路二段六三號前，我剛停車要開門，當開門時，門才打開一下子，就覺的
      車子被動了一下，我才發現２車（即告訴人戊○○所騎乘之機車）騎士已倒地
      ，倒地時碰撞到３車（即被告丁○○所駕駛之拖吊車）之後方」、「（問：發
      現危害狀況時，距離對方多遠？）答：未發現」等語，有上開談話紀錄表在卷
      可稽（見原審卷宗第五九頁）。上開談話紀錄表之證據能力為被告丙○○於本
      院審理期日所承認。依據被告丙○○之上開供述，其係在停車之後即冒然開啟
      車門，致告訴人戊○○所騎乘之機車與其開啟之車門發生碰撞，事後所辯與上
      開所供顯不相符。如謂告訴人戊○○騎乘機車搭載其女己○○，見被告丙○○
      開啟車門，仍故意撞上，以求住院，被告丙○○此部分所辯何能認與情理相符
      ？被告丙○○上開所辯，顯難採信。縱使被告丙○○在開啟車門之前有觀看後
      視鏡，其未待告訴人戊○○所騎乘之機車安全通過即開啟車門，致發生上開碰
      撞，對此車禍之發生，被告丙○○仍難辭免過失責任。
（三）另本案告訴人戊○○於警訊已指訴：「．．．．．．我機車與她車門碰撞，我
      機車傾斜，這時剛好由丁○○駕駛三Ｇ─四八八號拖吊車從對向車道，跨越黃
      色中心線行駛而來，因拖吊桿未收，以致拖吊桿撞到我及我女兒受傷」等語（
      見偵查卷宗第十頁）。而本案告訴人戊○○所騎乘機車倒地之後，在路面所造
      成之刮痕，均在告訴人戊○○騎乘機車該側路面，業據警員甲○○於本院證述
      屬實，並有其製作之「道路交通事故調查報告表」所附現場圖在卷可資佐證。
      依據上開證據，應可證明告訴人戊○○人、車，係在其騎乘機車之該側路面遭
      受被告丁○○所駕駛上開托吊車之後拖桿撞擊無誤，被告丁○○為閃避車號不
      詳之路邊違規停放車輛，顯有在上開肇事地點違規駛越道路分向線。嗣後辯稱
      係在停車地點才駛越道路分向線，尚非可信。其再據以辯稱：伊在車道內遵行
      方向行駛，無法預料告訴人戊○○所騎乘之機車會與共同被告丙○○所駕駛之
      上開自小貨車車門發生碰撞致機車傾斜，雖因此肇事，僅屬適逢其會，伊就此
      車禍之結果，縱然保持必要之注意，結果仍舊會發生，此結果實屬客觀不可避
      免，應無結果不法，應不構成過失犯等情，自非可採。
（四）按汽車行駛時，駕駛人應注意車前狀況，並隨時採取必要之安全措施，行車應
      遵行車道內行駛，會車相互之間隔不得少於半公尺，又臨時停車時，應依車輛
      順行方向緊靠道路右側停放，停車向外開啟車門前，應注意行人、車輛，並讓
      其先行，道路交通安全規則第九十四條第三項第九十七條第一款、第一百條第
      五款、第一百十一條第二項、第一百十一條第一項第十五款分別定有明文。本
      案被告二人均考有駕照，對上開交通安全規則自屬知之甚明，此亦係其等二人
      駕車時所應注意遵守之事項。而依案發當時狀況，被告二人亦無不能注意之情
      形，詎竟疏未注意分別遵守上開交通安全規則，以致肇事致人受傷，被告二人
      對此車禍之發生與告訴人戊○○及其女兒己○○所受之上開傷害，自具有過失
      ，其間亦有相當因果關係。本件經送往臺灣省台中市區車輛行車事故鑑定委員
      會鑑定結果，亦認被告丙○○駕駛自小貨車未靠路右，開啟車門時未注意左後
      來車，被告丁○○駕駛自大貨車未注意車前狀況，駛越分向線，均為肇事原因
      （雖本件經送台灣省車輛行車事故覆議鑑定委員會覆議結果，認被告丁○○部
      分無肇事因素，惟上開覆議委員會並未就被告丁○○駕駛大貨車行經肇事處，
      已預見當時之車前狀況會車時，無法保持適當之安全距離，被告丁○○仍貿然
      直行，跨越中心線行駛，亦為本件車禍肇事因素，加以斟酌，故此部分意見為
      本院所不採），有鑑定意見書一份在卷可憑。事證明確，被告丙○○、丁○○
      之上開犯行均堪認定。
三、查被告丙○○為計程車司機兼以駕駛小貨車沿街販賣土窯雞、罐頭等商品維生，
    被告丁○○則受僱於「全方位汽車股份有限公司」擔任拖吊車之司機，上情分據
    其等供承在卷，被告丙○○、丁○○二人顯係從事駕駛業務之人。其等二人均在
    從事駕駛業務中肇事致人受傷，核被告丙○○、丁○○二人所為，均係犯刑法第
    二百八十四條第二項前段之業務過失傷害罪（公訴人原以刑法第二百八十四條第
    一項前段之過失傷害罪起訴，但於原審法院審理期日已以言詞變更起訴法條記明
    筆錄在卷）。被告二人均以一過失行為同時致被害人戊○○、己○○二人受有傷
    害，應依刑法第五十五條想像競合犯之規定，仍各從過失傷害一罪處斷。又本案
    被告丙○○與丁○○於肇事後，在未被有偵查犯罪權限之機關或公務員發覺其等
    二人之犯罪前，被告丙○○即請被告丁○○以行動電話向一一九勤務中心報案，
    並留在現場等候，且在前來處理本件交通意外事故之警員甲○○到場之後，在警
    員甲○○尚未發覺其等二人之犯罪前，即均向警員甲○○申告其等二人之犯罪事
    實，上情除據被告丙○○與丁○○供述明確外，並經警員甲○○於本院審理期日
    證述無誤，且有台中市○○○道路交通事故調查報告表（記載報案人為丁○○）
    、與承辦警員就「肇事人是否自首」之勾註（報案人或勤務中心轉來資料未報明
    肇事人姓名，警員前往現場處理時，肇事人在場，並當場承認為肇事人）、以及
    被告丙○○與丁○○二人於同日十二時三十分、三十五分接受警訊之「交通事故
    談話紀錄表」在卷可稽（見原審卷宗第五五至六二頁）。被告丙○○與丁○○二
    人既均進而接受裁判，要與刑法「自首」之規定相符，應依刑法第六十二條前段
    之規定減輕其刑。
四、原審判決就被告二人前開所犯予以論罪科刑，固非無見，惟被告二人均有自首，
    原審判決疏未依照刑法第六十二條前段之規定減輕其等二人之刑責，尚有未合。
    是本案被告二人上訴否認犯罪，其等二人之上訴雖均無理由，但原審判決既有上
    開可議之處，即屬無可維持，自應由本院將原審判決均予撤銷改判。爰審酌被告
    二人之過失程度、所生之損害、肇事後之態度、且被告丙○○尚未與被害人為民
    事和解賠償等一切情狀，判處被告丙○○有期徒刑四月，另判處被告丁○○有期
    徒刑三月，並均諭知有期徒刑易科罰金之折算標準。又被告丁○○並無犯罪紀錄
    （其於八十二年間因犯竊盜所處有期徒刑六月，已因緩刑三年期滿，而失刑罰宣
    告之效力），有台灣台中地方法院檢察署刑案資料查註紀錄表及本院被告全國前
    案紀錄表在卷可稽，其因一時失慎而罹刑典，於本院審理期間雖否認過失，但已
    與告訴人戊○○達成民事調解，並賠償告訴人戊○○二十萬元，告訴人戊○○亦
    表示不願訴究被告丁○○之刑責，有原審法院民事庭調解程序筆錄在卷可稽，且
    經告訴人戊○○於本院審理時陳明無誤。經此偵、審程序及刑罰之宣告，應已足
    促其心知警惕而無再犯之虞，本院因認被告丁○○所受刑罰之宣告，以暫不執行
    為適當，爰併予宣告緩刑三年，用啟自新。
五、據上論斷，應依刑事訴訟法第三百六十九條第一項前段、第三百六十四條、第二
    百九十九條第一項前段、刑法第二百八十四條第二項前段、第五十五條、第六十
    二條前段、第四十一條第一項前段、第七十四條第一款、罰金罰鍰提高標準條例
    第一條前段、第二條，判決如主文。
本案經檢察官乙○○到庭執行職務。
中      華      民      國    九十三   年    八      月      十八      日
                                   臺灣高等法院臺中分院刑事第三庭
                                         審判長法  官　陳　朱  貴
                                               法　官  胡  忠  文
                法　官  廖  柏　基
右正本證明與原本無異。
不得上訴。
                                               書記官  詹　錫　朋
中     華     民     國     九十三     年      八      月     十九      日
附錄論罪科刑法條：
刑法第二百八十四條第二項：
從事業務之人，因業務上之過失傷害人者，處一年以下有期徒刑、拘役或一千元以下
罰金，致重傷者，處三年以下有期徒刑、拘役或二千元以下罰金。
                                                              　　　　　Ｆ
